臺灣高雄地方法院刑事判決　　　　　　　　　　　　九十二年度訴字第一九八七號
　　公　訴　人　臺灣高雄地方法院檢察署檢察官
　　被　　　告　丙○○
右列被告因偽造文書等案件，經檢察官提起公訴（九十二年度偵緝字第六六六號），
並經本院合議庭裁定由受命法官獨任進行簡式審判程序，本院判決如左：
    主  文
丙○○連續行使偽造私文書，足以生損害於他人，累犯，處有期徒刑陸月，如易科罰
金，以參佰元折算壹日。
富邦商業銀行信用卡申請書上之「鍾邱玉英」、「曾麗蓉」、「机蕭玉美」之署名各
壹枚；如附表一、二、三、四所示所有特約商店、聯合信用卡中心存查之簽帳單上「
鍾邱玉英」署名拾枚、「曾麗蓉」署名捌枚、「机蕭玉美」署名肆枚、「鍾進亮」署
名肆枚，均沒收。
    事  實
一、丙○○前於民國（下同）八十二年間因偽造文書、侵占等案件，分別經臺灣臺南
    地方法院判處有期徒刑十月、七月，並定應執行刑有期徒刑一年二月確定，甫於
    八十六年三月二日縮刑期滿執行完畢。詎其仍不知悔改，竟因經濟狀況不佳，遂
    利用其取得鍾邱玉英、曾麗蓉、机蕭玉美、鍾進亮等人（取得之時間點均在申請
    信用卡前幾天，惟正確日期丙○○已不復記憶）身分證影本之機會，基於行使偽
    造私文書及意圖為自己不法之所有之概括犯意，明知並未徵得鍾邱玉英、曾麗蓉
    、机蕭玉美、鍾進亮等人之同意，分別為下列行使偽造私文書及詐欺之行為：（
    一）於八十九年一月二十四日，持鍾邱玉英之身分證影本；（二）於八十九年四
    月十五日，持曾麗蓉之身分證影本；（三）於八十九年六月一日，持机蕭玉美之
    身分證影本，先後前往富邦商業銀行永康分行，向該銀行之信用卡業務人員辦理
    申請信用卡，偽填該銀行申請書並各別偽簽鍾邱玉英、曾麗蓉、机蕭玉美之署名
    一枚後，持以向富邦商業銀行申請信用卡，使該銀行之承辦人員據以核發核卡號
    0000000000000000號（代號Ａ卡）、00000000000
    00000號（代號Ｂ卡）、0000000000000000號（代號Ｃ卡
    ）之信用卡各一張，丙○○於取得上開信用卡後，即於該各別信用卡背面偽造「
    鍾邱玉英」、「曾麗蓉」、「机蕭玉美」之署押各一枚據以行使，而丙○○於持
    有上開三張信用卡期間，連續分別於如附表一所示時、地，偽冒為真正持卡人，
    而持前開信用卡向如附表一、二、三所示之商店服務人員刷卡消費各五、四、二
    次，至富邦商業銀行自動提款機預借現金各九、九、六次，並在刷卡消費時，於
    各該特約商店之三聯式簽帳單之持卡人欄偽簽「鍾邱玉英」、「曾麗蓉」、「机
    蕭玉美」之署名（分別偽造十五、十二、六枚），而偽造該次信用卡消費之簽帳
    單，並持以交付各該特約商店之人員，使該特約商店之人員誤信持卡人丙○○即
    分別為鍾邱玉英、曾麗蓉、机蕭玉美本人而允其消費，交付如附表一、二、三所
    示金額之商品，並由富邦商業銀行墊付上開簽帳消費款，共計分別詐得新臺幣（
    下同）三萬八千七百八十二元、三萬八千元、一萬九千元，並以該信用卡預借現
    金時，在自動提款機輸入密碼九、九、六次，使該付款設備陷於錯誤而分別支付
    四萬二千元、二萬五千元、一萬五千元，足生損害於鍾邱玉英、曾麗蓉、机蕭玉
    美、富邦商業銀行及附表一、二、三所示之信用卡特約商店。
二、復於八十九年六月二十七日，持本欲申請信用卡使用之鍾進亮自行簽名於其上之
    富邦商業銀行信用卡申請書、鍾進亮之身分證影本前往富邦商業銀行永康分行，
    於填妥其他申請信用卡所必需之資料後，向該銀行之信用卡業務人員辦理申請信
    用卡，其後由該銀行之承辦人員據以核發核卡號00000000000000
    00號（代號Ｄ卡）之信用卡一張，詎丙○○於取得上開信用卡後，本應將之交
    由鍾進亮使用，惟因缺錢花用，遂承接上開行使偽造私文書及詐欺之概括犯意，
    即於該該信用卡背面偽造「鍾進亮」之署押一枚據以行使，而丙○○於持有該張
    信用卡期間，連續分別於如附表四所示時、地，偽冒為真正持卡人，而持前開信
    用卡向如附表四所示之商店服務人員刷卡消費二次，及自銀行自動提款機預借現
    金十二次，並在刷卡消費時，於各該特約商店之三聯式簽帳單之持卡人欄偽簽「
    鍾進亮」之署名（共偽造六枚），而偽造該次信用卡消費之簽帳單，並持以交付
    各該特約商店之人員，使該特約商店之人員誤信持卡人丙○○即鍾進亮本人而允
    其消費，交付如附表四所示金額之商品，並由富邦商業銀行墊付上開簽帳消費款
    ，共計分別詐得五萬元，並以該信用卡預借現金時，在自動提款機輸入密碼十二
    次，使該付款設備陷於錯誤而共支付三萬三千元，足生損害於鍾進亮、富邦商業
    銀行及附表四所示之信用卡特約商店。
三、案經富邦商業銀行訴由臺灣高雄地方法院檢察署檢察官偵查起訴。
    理  由
一、本件被告丙○○所犯係死刑、無期徒刑、最輕本刑為三年以上有期徒刑以外之罪
    ，其於準備程序中就被訴事實為有罪之陳述，經法官告知簡式審判程序之旨，並
    聽取公訴人、被告之意見後，認為適宜由受命法官獨任進行簡式審判程序，依刑
    事訴訟法第二百七十三條之一第一項規定，裁定由受命法官獨任進行簡式審判程
    序，合先敘明。
二、右揭犯罪事實，迭據被告丙○○於偵查及本院審理時坦承不諱，核與告訴代理人
    游偉男於偵查中、乙○○於本院審理時所指述之情節相符；而被告確有於上開時
    、地未經被害人鍾邱玉英、曾麗蓉、机蕭玉美之同意向告訴人富邦商業銀行申請
    信用卡使用，另雖經被害人鍾進亮同意申請信用卡，惟並未將取得之信用卡轉交
    給鍾進亮，另以上開取得之信用卡共消費如附表一、二、三、四所示金額之事實
    ，除有前開告訴代理人分別於偵查及本院審理時指述綦詳外，並有鍾邱玉英、曾
    麗蓉、机蕭玉美、鍾進亮所填寫之切結書、富邦商業銀行之信用卡申請書各四份
    、信用卡消費明細及帳單四份、消費明細四份、簽帳單影本共七張（九十一年度
    發查字第一九四三號查卷第四頁至第八頁、刑事卷第三九頁至五七頁）、富邦商
    業銀行九十二年九月二十二日（九二）富邦信卡第四○五號函一紙（刑事卷第十
    三頁）、陳報狀一份（刑事卷第三六頁）等資料在卷足稽，因被告自白顯與事實
    相符，是本件事證已明，被告犯行堪以認定。
三、按在信用卡背面簽名欄簽名，單純自形式上觀察，即足以表示信用卡之簽名者於
    信用卡有效期限內有權使用該信用卡之辨識及證明，並非依習慣或特約表示一定
    用意之證明，性質上屬刑法第二百十條之私文書。又按依信用卡交易之過程，係
    持卡人向特約商店提示信用卡，由持卡人在簽帳單上簽名，確認交易之標的及金
    額，再由特約商店核對該信用卡之有效性及持卡人之身分同一性無訛後，特約商
    店即將該簽帳單送交聯合信用卡處理中心請款轉知發卡機構撥款，故簽帳單具有
    持卡人與特約商店之交易契約書之性質，並具有持卡人經由聯合信用卡處理中心
    請求發卡機構撥款之請求書或指示交件之性質，非僅具有處理內部事務之傳票性
    質，且在信用卡簽帳單上偽簽姓名，單從形式上觀察，即足以知悉其表示已收受
    特約商店所交付之交易標的物，含有收據之性質，故行為人冒用他人名義於信用
    卡簽帳單上簽名，亦非僅構成刑法第二百十七條第一項之偽造署押罪，而應構成
    刑法第二百十條之偽造私文書罪。
四、本件被告丙○○就被害人鍾邱玉英、曾麗蓉、机蕭玉美部分偽造本件信用卡申請
    書、就被害人等四人之信用卡背面簽名欄之簽名，及簽帳單偽簽署名並持以為上
    開之行使，核其所為係犯刑法第二百十六條、第二百十條行使偽造私文書罪。至
    被告持上開信用卡以刷卡消費，其因此致使特約商店店員陷於錯誤，而同意簽帳
    消費交付財物，另持信用卡向自動付款設備取得現金，係另犯同法第三百三十九
    條第一項詐欺取財罪及同法第三百三十九條之二第一項以不正方法由自動付款設
    備取得他人之物罪。被告偽造鍾邱玉英、曾麗蓉、机蕭玉美之署名於信用卡申請
    書、鍾邱玉英、曾麗蓉、机蕭玉美、鍾進亮信用卡背面簽名欄、信用卡簽帳單，
    乃均係偽造私文書之階段行為，其偽造私文書後，復持以行使，偽造文書之低度
    行為，應為行使之高度行為所吸收，均不另論罪。至其先後多次行使偽造私文書
    ，時間緊接，所犯係構成要件相同之罪，顯係基於概括犯意為之，為連續犯，依
    刑法第五十六條之規定，以一罪論，並加重其刑。另其先後多次預借現金所犯之
    刑法三百三十九條之二第一項以不正方法由自動付款設備取得他人之物罪，刷卡
    消費所犯之同法三百三十九條第一項詐欺取財罪，均時間緊接，觸犯構成要件相
    同之罪，亦顯各係基於概括犯意為之，為連續犯，亦應依刑法第五十六條之規定
    ，分別以一罪論，並加重其刑。又被告所犯連續行使偽造私文書罪、以不正方法
    由自動付款設備取得財物罪、詐欺取財三罪間，有方法結果之牽連關係，應依刑
    法第五十五條牽連犯之規定從一重之連續行使偽造私文書罪處斷。公訴人雖僅就
    事實欄一、（一）所示之行使偽造私文書罪、詐欺取財罪及以不正方法由自動付
    款設備取得他人之物罪之犯行提起公訴，然檢察官就一部事實起訴者，其效力及
    於全部，本件被告就事實欄一、（二）（三）及二、所示之行使偽造私文書罪、
    詐欺取財罪及以不正方法由自動付款設備取得財物罪部分之犯罪事實，與前揭論
    罪科刑之部分，分別有連續犯之關係，已如前述，本院自應就屬於裁判上一罪之
    事實欄一、（二）（三）及二、所示之犯行一併加以裁判，併此敘明。再被告前
    於八十二年間因偽造文書、侵占等案件，分別經臺灣臺南地方法院判處有期徒刑
    十月、七月，並定應執行刑有期徒刑一年二月確定，甫於八十六年三月二日縮刑
    期滿執行完畢，有台灣高等法院被告全國前案紀錄表一紙在卷可按，其受有期徒
    刑執行完畢，於五年以內再犯本件最重本刑為有期徒刑以上之罪，為累犯，應依
    刑法第四十七條之規定，加重其刑，並依法遞加重之。爰審酌被告偽冒被害人等
    人之名義刷卡消費、預借現金，不僅危害社會交易秩序，更造成被害人等人之困
    擾，行為實有不該，且刷卡消費及預借現金金額共為二十六萬七百八十二元，所
    生危害不輕，雖據告訴代理人乙○○陳明被告已分別清償冒用曾麗蓉、机蕭玉美
    盜刷及盜領所積欠之款項，惟距案發至今已逾三年尚就盜刷及盜領鍾邱玉英、鍾
    進亮部分仍分別積欠告訴人四萬四千五百八十五元、八萬一千八百七十五元（至
    九十二年十二月二十九日止，刑事卷第一○二頁），顯然尚未完全賠償告訴人之
    損失，惟另考量其犯後已全然坦承犯行，態度尚稱良好，且據告訴理人稱被告仍
    有依照其能力範圍內償還等情，足見其尚有悔意等一切情狀，量處如主文所示之
    刑，併諭知易科罰金之折算標準，以示懲儆。至被告申請被害人鍾邱玉英、曾麗
    蓉、机蕭玉美信用卡之信用卡申請書雖均屬發卡銀行所有，惟其上之「鍾邱玉英
    」、「曾麗蓉」、「机蕭玉美」署名各一枚，如附表一、二、三、四所示之所有
    商店留存聯、聯合信用卡中心存查聯（除預借現金部分無簽帳單外）共二十六張
    雖未扣案，亦非被告所有，惟無證據可認已滅失，其上有被告偽造之「鍾邱玉英
    」、「曾麗蓉」、「机蕭玉美」、「鍾進亮」署名，均應依刑法第二百十九條之
    規定予以宣告沒收；另被告用以行使之信用卡共四張、附表一、二、三、四所示
    之所有商店顧客收執聯簽帳單共十三張，已遭被告丟棄滅失，業據被告供明在卷
    （刑事卷第七十四頁、第一○一頁、第一○二頁），是其上偽造之被害人等人之
    署名，爰不併予宣告沒收。
據上論斷，應依刑事訴訟法第二百九十九條第一項前段、第二百七十三條之一第一項
，刑法第五十六條、第二百十六條、第二百十條、第三百三十九條第一項、第三百三
十九條之二第一項、第五十五條、第四十七條、第四十一條第一項前段、第二百十九
條，罰金罰鍰提高標準條例第一條前段、第二條，判決如主文。
本案經檢察官甲○○到庭執行職務。
中      華      民      國      九十三      年      一      月    五    日
臺灣高雄地方法院刑事第九庭
                                      法  官    楊宗翰
右正本證明與原本無異。
如不服本判決，應於判決送達後十日內，向本院提出上訴狀。
                                      書記官    張家瑜
中      華      民      國      九十三      年      一      月    五    日
附錄論罪科刑法條：
中華民國刑法第二百一十六條
行使第二百十條至第二百十五條之文書者，依偽造、變造文書或登載不實事項或使登
載不實事項之規定處斷。
中華民國刑法第二百一十條
偽造、變造私文書，足以生損害於公眾或他人者，處五年以下有期徒刑。
附表一：Ａ卡
編號        日期        商店名稱                金額（元）  備註
一          89/02/03    勵陞企業行              0000
0          00/02/03    薰陶圖書文化有限公司    430
三          89/02/14    富邦提款機              10000       預借現金
四          89/02/16    良女服飾精品店          00000
0          00/03/01    良女服飾精品店          00000
0          00/03/02    良女服飾精品店          0000
0          00/03/29    富邦提款機              3000        預借現金
八          89/03/29    富邦提款機              1000        預借現金
九          89/06/08    富邦提款機              5000        預借現金
十          89/06/08    富邦提款機              5000        預借現金
十一        89/06/08    富邦提款機              1000        預借現金
十二        89/07/18    富邦提款機              5000        預借現金
十三        89/07/18    富邦提款機              2000        預借現金
十四        89/09/08    富邦提款機              10000       預借現金
附表二：Ｂ卡
編號        日期        商店名稱                金額（元）  備註
一          89/05/03    富邦提款機              5000        預借現金
二          89/05/03    富邦提款機              5000        預借現金
三          89/05/03    富邦提款機              2000        預借現金
四          89/05/03    富邦提款機              2000        預借現金
五          89/05/05    良女服飾精品店          0000
0          00/05/05    良女服飾精品店          00000
0          00/05/16    良女服飾精品店          0000
0      00/05/05    良女服飾精品店          0000
0          00/06/16    富邦提款機              3000        預借現金
十          89/06/16    富邦提款機              1000        預借現金
十一        89/07/24    富邦提款機              5000        預借現金
十二        89/07/24    富邦提款機              1000        預借現金
十三        89/07/24    富邦提款機              1000        預借現金
附表三：Ｃ卡
編號        日期        商店名稱                金額（元）  備註
一          89/06/16    富邦提款機              5000        預借現金
二          89/06/16    富邦提款機              3000        預借現金
三          89/06/16    富邦提款機              2000        預借現金
四          89/06/16    富邦提款機              2000        預借現金
五          89/06/16    富邦提款機              2000        預借現金
六          89/06/22    良女服飾精品店          0000
0          00/06/22    良女服飾精品店          00000
0          00/08/19    富邦提款機              1000        預借現金
附表四：Ｄ卡
編號        日期        商店名稱                金額（元）  備註
一          89/07/08    良女服飾精品店          00000
0          00/07/08    良女服飾精品店          00000
0          00/07/10    富邦提款機              10000       預借現金
四          89/07/10    富邦提款機              5000        預借現金
五          89/07/10    富邦提款機              3000        預借現金
六          89/07/10    富邦提款機              3000        預借現金
七          89/07/10    富邦提款機              3000        預借現金
八          89/07/10    富邦提款機              3000        預借現金
九          89/07/18    富邦提款機              1000        預借現金
十          89/07/18    富邦提款機              1000        預借現金
十一        89/07/18    富邦提款機              1000        預借現金
十二        89/07/18    富邦提款機              1000        預借現金
十三        89/07/18    富邦提款機              1000        預借現金
十四        89/07/18    富邦提款機              1000        預借現金
